【裁判字號】    99,訴更一,3
【裁判日期】    990910
【裁判案由】    確認地上權登記請求權存在
【裁判全文】
臺灣士林地方法院民事判決             99年度訴更一字第3號
原      告  己○○
訴訟代理人  張仁龍律師
被      告  戊○○
訴訟代理人  林東乾律師
被      告  丁○
            丙○○
            乙○○
            甲○○○
            庚○○
前列二人共同
訴訟代理人  陳德文律師
上列當事人間確認地上權登記請求權存在事件，本院判決如下：
    主  文
原告之訴駁回。
訴訟費用由原告負擔。
    理  由
一、原告起訴主張：坐落於臺北市○○段○○段196 地號土地（
    下稱「系爭土地」）為被告及已死亡之陳全（又名陳泉
    ）所共有，系爭土地之前共有人陳玉釵曾於民國37年12月1
    日將系爭土地設定權利範圍3 毛8 絲（約37平方公尺）之地
    上權予訴外人即原告之父陳萬春，存續期間為37年12月1日
    至42年12月1 日，並約定每年租金新臺幣6 元。陳萬春遂興
    建門牌號碼為臺北縣北投鎮○○路52號（現門牌整編為臺北
    市○○區○○路64號）房屋，使用系爭土地面積50 .1 平方
    公尺，並於上揭地上權存續期間屆滿後，陳萬春仍繼續以行
    使地上權之意思居住於上開房屋，至68年6 月22日死亡為止
    。原告自34年5 月10日出生即居住於上開房屋迄今，則自系
    爭地上權存續期間屆滿之日起至陳萬春死亡之日止約25.5年
    ，合併計入原告之占有之期間約29.5年。原告以和平繼續占
    有系爭土地共約55年，依民法第772 條準用第769 條之規定
    ，應已時效取得系爭占用土地之地上權登記請求權等語。並
    為(一)先位聲明：確認原告就系爭土地占用之部分之地上權登
    記請求權存在。(二)備位聲明：確認原告就系爭土地其中面積
    3 毛8 絲部分之地上權登記請求權存在。
二、按固有必要共同訴訟，依其性質必須數人一同起訴或被訴，
    如有欠缺，法院應以當事人不適格為理由駁回原告之訴。又
    原告之訴，依其所訴之事實，在法律上顯無理由者，法院得
    不經言詞辯論，逕以判決駁回之，民事訴訟法第249 條第2
    項定有明文。
三、經查：原告起訴請求確認系爭土地之地上權登記請求權存在
    ，應以系爭土地之全部共有人為被告，且確認地上權登記請
    求權存在之判決對於共同訴訟人之各人不得發生矛盾，而有
    必須合一確定之情形，應為固有必要共同訴訟。然依據土地
    登記謄本所示其中有共有人陳全（又名陳泉）係出生於
    西元1861年11月20日，日據時代雖曾設籍於臺北州七星郡北
    投街北投673 番地，然於光復後依戶役政系統查詢則無任何
    設籍之登記資料，有陳泉日據時代戶籍謄本及臺北市北投
    區戶政事務所98年2 月9 日北市投戶字第09830104700 號函
    影本，附於本院98年度士簡調字第44號卷可憑（第48、49頁
    參照）。西元1861年出生之陳全迄今已148 歲，衡以常情
    ，應已死亡，且為原告所是認（98年度士簡調字第44號卷第
    5 頁參照）。故原告應依上開規定追加陳全之繼承人為共
    同被告。本院於99年6 月11日裁定命原告於20日內追加陳
    全之繼承人為共同被告，該裁定於99年6 月23日送達原告，
    惟迄今原告仍未追加陳全之繼承人為共同被告。依據上開
    所述，本件應以系爭土地之全部共有人為被告，當事人始為
    適格。原告迄今仍未追加陳全之繼承人為共同被告，本件
    顯因當事人不適格而無理由，爰不經言詞辯論，逕以判決駁
    回之。
四、依民事訴訟法第249條第2項、第78條判決如主文。
中    華    民    國    99    年    9     月    10    日
                  民事第一庭  法  官  黃珮禎
以上正本證明與原本無異。
如對本判決上訴，應於判決送達後20日內向本院提出上訴狀；若
委任律師提起上訴者，應一併繳納上訴審裁判費，否則本院得不
命補正逕行駁回上訴。
中    華    民    國    99    年    9     月    10    日
                              書記官  蔡東晏

司法院資訊處製作；財團法人民間司法改革基金會備份。
